【裁判字號】    99,交易,136
【裁判日期】    990924
【裁判案由】    過失傷害
【裁判全文】
臺灣雲林地方法院刑事判決             99年度交易字第136號
公  訴  人  臺灣雲林地方法院檢察署檢察官
被      告  丙○○
上列被告因過失傷害案件，經檢察官聲請簡易判決處刑（99年度
偵字第903 號），本院虎尾簡易庭（原案號：97年度虎交簡字第
41 號 ）認不宜逕以簡易判決處刑，改依通常程序審理，嗣被告
於準備程序進行中就被訴事實為有罪之陳述，經告知簡式審判程
序之旨，並聽取當事人之意見後，本院合議庭裁定由受命法官獨
任行簡式審判程序，判決如下：
    主    文
丙○○犯過失傷害致人重傷罪，處有期徒刑伍月，如易科罰金，
以新臺幣壹仟元折算壹日。
    事    實
一、丙○○於民國98年9月29日17時20分許，駕駛車號5M-8851號
    自小客車，沿雲林縣西螺鎮東興里某南北向之產業道路由南
    往北之方向行駛，途經西螺鎮東興里27-2號之永和豆皮廠旁
    另東西向產業道路之交叉路口時，明知於雨天行經無號誌之
    交叉路口，應減速慢行，並不得超速行駛，且當時並無其他
    不能注意之情況，詎其竟仍疏於注意，未減速而反超速行駛
    ，適乙○○騎乘車號MKO-439號機車沿上開西螺鎮東興里東
    西向之產業道路由西往東之方向行駛，亦未注意於雨天行經
    無號誌之交叉路口，其為左方車應暫停禮讓右方車先行，而
    未能禮讓右方之丙○○所駕駛之上開自小客車先行，並逕駛
    入上開之交叉路口，丙○○所駕駛之上開自小客車左前車遂
    與乙○○所騎乘之上開機車之右側車身發生碰撞，致乙○○
    人車倒地，並受有頭部外傷併小腦出血及下側大腦硬腦膜下
    出血，經送醫治療，仍因上開傷勢造成乙○○日常生活無法
    自理、喪失語言能力、左側肢體肌力僅剩1 分、右側肢體肌
    力僅剩3 分、須以鼻胃管灌食及以輪椅代步，其腦部已達重
    大不治或難治之重傷。丙○○於肇事後，在偵查犯罪機關知
    悉犯人前，即向到場處理之警察自首其為肇事者，並靜候裁
    判。
二、案經乙○○之夫甲○○訴由雲林縣警察局西螺分局報告臺灣
    雲林地方法院檢察署檢察官偵查起訴。
    理      由
一、被告丙○○所犯係死刑、無期徒刑、最輕本刑為3 年以上有
    期徒刑以外之罪，其於準備程式就前揭被訴事實為有罪之陳
    述，經告知簡式審判程式之旨，並聽取其與公訴人之意見後
    ，本院認無不得或不宜改依簡式審判程式進行之處，爰依刑
    事訴訟法第273 條之1 第1 項、第284 條之1 ，裁定改行簡
    式審判程式。
二、上開犯罪事實，業經被告丙○○坦承不諱，並有佛教慈濟綜
    合醫院大林分院診斷證明書、財團法人彰化基督教醫院雲林
    分院診斷證明書、道路交通事故調查報告表（一）、道路交
    通事故調查報告表（二）、道路交通事故現場圖、現場照片
    10 張 、雲林縣警察局道路交通事故肇事人自首情形紀錄表
    、臺灣省嘉雲區車輛行車事故鑑定委員會99年4 月22日嘉雲
    鑑990185字第0995801471號函暨所附之鑑定意見書在卷可稽
    ，核與證人甲○○指述大致相符，再者，被害人乙○○之傷
    勢經本院函詢財團法人佛教慈濟綜合醫院大林分院，該醫院
    表示被害人乙○○之病情經治療後，其日常生活自理（入浴
    、就食、穿脫衣物、自行擦拭大小便）皆無法自理、喪失語
    言能力、左側肢體肌力僅剩1 分、右側肢體肌力僅剩3 分、
    須以鼻胃管灌食及以輪椅代步，復有財團法人佛教慈濟綜合
    醫院大林分院慈醫大林文字第991546號函文、病情說明書、
    乙○○病歷、財團法人佛教慈濟綜合醫院大林分院慈醫大林
    文字第991629號函文及鑑定表附卷足憑，由上可以判斷被害
    人乙○○其腦部受損程度，應已達重大不治或難治之情況，
    合於重傷之要件無疑。至於被告本件過失情狀，經臺灣省嘉
    雲區車輛行車事故鑑定委員會認定被害人乙○○駕駛普通重
    機車，雨天行經無號誌交岔路口，左方車未暫停讓右方車先
    行，為肇事主因，而被告駕駛自小客車，雨天行經無號誌交
    岔路口，未減速反超速行駛，為肇事次因，亦有臺灣省嘉雲
    區車輛行車事故鑑定委員會99年4 月22日嘉雲鑑990185字第
    09 95801471 號函暨所附之鑑定意見書可佐，被告既為肇事
    次因，則被告之過失情狀當可認定，且被告之過失行為與被
    害人乙○○之重傷間具有相當因果關係，亦可採憑。從而本
    件事證明確，被告犯行洵堪認定，應依法論科。此外，檢察
    官到庭亦已變更起訴法條為刑法第284 條第1 項後段之過失
    致重傷罪，本院自無庸再行變更起訴法條，併此敘明。
三、核被告所為係犯刑法第284 條第1 項後段過失致重傷罪。被
    告於本案事故發生後，偵查機關尚不知孰為犯罪嫌疑人前，
    即在雲林縣警察局西螺分局西螺交通小隊員警到案發現場處
    理時，當場承認為肇事人，有雲林縣警察局道路交通事故肇
    事人自首情形紀錄表可參，已合於刑法第62條前段自首之規
    定，爰予減輕其刑。本院審酌：被告犯後坦承犯行，而事故
    是因被告上班途中駕駛車輛不慎而肇致，然被告遲遲未能與
    被害人達成民事損害賠償之和解，顯見其尚未獲得教訓，不
    足以警惕。本件車禍事故造成被害人乙○○左側及右側肢體
    無力、腦部因重創、喪失語言功能、無法維持一般生活之正
    常功能，已達重傷之程度，對於被害人乙○○之後續照顧，
    無異是被害人家屬經濟及精神上沈重之負擔，可見被告過失
    所造成之危害相當之重。惟被害人乙○○為肇事主因，被告
    過失情節相對較輕，實難將本件損害全部歸責被告，依被告
    過失情節，自難科處重刑及其他一切情狀，量處如主文所示
    之刑，並諭知易科罰金之折算標準。
四、據上論斷，依刑事訴訟法第452 條、第273 條之1 第1 項、
    第299 條第1 項前段，刑法第284 條第1 項後段、第62 條
    前段、第41條第1 項前段，刑法施行法第1 條之1 第1 項、
    第2 項前段，判決如主文。
本案經檢察官朱啟仁到庭執行職務
中    華    民    國    99    年    9     月    24    日
                  刑事第一庭  法  官  王 子 榮
上正本證明與原本無異。
如不服本判決應於收受送達後10日內向本院提出上訴書狀，並應
敘述具體理由；其未敘述上訴理由者，應於上訴期間屆滿後20日
內向本院補提理由書（均須按他造當事人之人數附繕本）「切勿
逕送上級法院」。告訴人或被害人如對於本判決不服者，應具備
理由請求檢察官上訴，其上訴期間之計算係以檢察官收受判決正
本之日期為準。
                              書記官  陳 俊 偉
中    華    民    國    99    年    9     月    24    日

司法院資訊處製作；財團法人民間司法改革基金會備份。
